【裁判字號】    99,易,1448
【裁判日期】    990519
【裁判案由】    詐欺
【裁判全文】
臺灣臺中地方法院刑事判決          99年度易字第1448號
聲  請  人  臺灣臺中地方法院檢察署檢察官
被      告  乙○○
上列被告因詐欺案件，經檢察官聲請以簡易判決處刑（99年度偵
字第169號），嗣經本院簡易庭認不宜簡易判決處刑，簽請移由
刑事普通庭依通常程序審理，被告於準備程序中就被訴事實為有
罪之陳述，經告以簡式審判之旨，並聽取意見後，本院合議庭裁
定由受命法官依法獨任進行簡式審判程序判決如下：
    主  文
乙○○幫助意圖為自己不法之所有，以詐術使人將本人之物交付
，處拘役拾日，如易科罰金，以新臺幣壹仟元折算壹日。
    事  實
一、乙○○明知金融機構帳戶係個人理財之重要工具，為攸關個
    人財產、信用之表徵，且雖預見將金融機構帳戶之存摺、金
    融卡及密碼等帳戶資料交付與不詳身分之成年人使用，足供
    他人作為詐欺取財匯款之工具，竟因失業缺錢花用，透過Ki
    jiji（奇集集）網路平台徵才網站廣告得知有收購、承租帳
    戶之人，經以雅虎網站之即時通聯繫後，仍基於幫助詐欺取
    財之不確定故意，於民國（下同）98年11月3日下午17時許
    ，在臺中縣烏日鄉明道中學附近之7-11便利商店，同時將其
    所分別申設之永豐商業銀行南臺中分行帳號000-0000000000
    0號帳戶、台新國際商業銀行帳號00000000000000號帳戶之
    存摺、金融卡（含密碼）等物，以每星期共新臺幣（下同）
    8千元之代價，出租寄交予某不詳姓名、年籍年約30餘歲自
    稱「林先生」之成年男子及其所屬詐騙集團使用。嗣該詐騙
    集團成員取得上開帳戶資料後，旋共同基於意圖為自己不法
    所有之犯意聯絡，而為如下之詐欺行為：（一）於98年11月
    10日在網站聊天室，以暱稱為「曲秋風」之名義與丙○○聊
    天，並佯稱可進行援交，然需先至自動櫃員機前操作，以確
    認身分云云，使丙○○因而陷於錯誤，而於同日19時9分許
    ，至高雄市前鎮區○○○路華南銀行，依指示操作提款機，
    而轉帳匯款4,987元至乙○○之前開永豐商業銀行帳戶內，
    旋遭該犯罪集團成員提領一空。嗣經丙○○察覺有異，始知
    受騙，經報警處理，始循線查獲上情。（二）於98年11月11
    日18時30分許，假冒奇摩露天拍賣網站之客服人員，撥打電
    話向甲○○佯稱：之前交易之付款方式誤設為分期付款，如
    不即時處理，會造成重複扣款影響其權益云云，要求甲○○
    與合作金庫銀行聯絡，致使甲○○因而陷於錯誤，撥打合作
    金庫銀行之電話，惟遭詐欺集團攔截該電話後，復假冒合作
    金庫銀行人員，向甲○○佯稱：需至自動櫃員機重新設定云
    云，致使甲○○陷於錯誤，於同日19時6分許，至臺中縣大
    里市○○路○段127號台新國際商業銀行，依指示操作存款機
    ，而以現金存款其中1筆3萬6000至乙○○上開台新銀行帳戶
    內，旋遭該犯罪集團成員提領一空。嗣經甲○○察覺有異，
    報警處理，始循線查獲上情。
二、案經臺中市警察局第四分局報請臺灣臺中地方法院檢察署檢
    察官偵查後，聲請以簡易判決處刑，嗣經本院簡易庭簽請認
    宜適用通常程序審理。
    理  由
一、按除被告所犯為死刑、無期徒刑、最輕本刑為三年以上有期
    徒刑之罪或高等法院管轄第一審案件者外，於前條第一項程
    序進行中，被告先就被訴事實為有罪之陳述時，審判長得告
    知被告簡式審判程序之旨，並聽取當事人、代理人、辯護人
    及輔佐人之意見後，裁定進行簡式審判程序，刑事訴訟法第
    二百七十三條之一第一項定有明文。本件被告所犯係死刑、
    無期徒刑、最輕本刑為三年以上有期徒刑以外之罪，其於準
    備程序中就被訴事實為有罪之陳述，且經審判長告知被告簡
    式審判程序之旨，並聽取公訴人及被告之意見後，本院合議
    庭認為適宜而裁定由受命法官獨任進行簡式審判程序，合先
    敘明。
二、現行刑事訴訟法為保障被告之反對詰問權，排除具有虛偽危
    險性之傳聞證據，以求實體真實之發現，於該法第一百五十
    九條第一項明定被告以外之人於審判外之言詞或書面陳述，
    除法律有規定者外，不得作為證據。是被告以外之人於審判
    外之陳述，除有同條第二項之除外情形，或符合同法第一百
    五十九條之一至第一百五十九條之五，或其他法律有特別規
    定得為證據之情形者外，自不採為論罪之依據。簡式審判程
    序，貴在審判程序之簡省便捷，檢察官指出之證據方法，只
    要被告及辯護人無異議，即可使用，縱或是被告以外之人在
    審判外之陳述，亦得作為證據，是刑事訴訟法第一百五十九
    條第二項規定；「法院以簡式審判程序，不適用之」；第二
    百七十三條之二規定：「簡式審判程序之證據調查，不受第
    一百五十九條第一項…規定之限制」，是於簡式審判程序，
    有關傳聞證據之證據能力限制規定自無適用之餘地，合先敘
    明。
三、訊據被告乙○○對於上揭事實坦承不諱，核與被害人丙○○
    、甲○○所指述之情節相符，並有被害人丙○○、甲○○所
    提出之匯款、存款單據、財團法人金融聯合徵信中心查詢資
    料、本案被告乙○○永豐商業銀行南臺中分行帳號000-0000
    0000000號帳戶之開戶立帳申請書、客戶基本資料及存摺存
    款往來明細查詢一覽表各1份、台新國際商業銀行帳號00000
    000000000號帳戶之開戶資料及資金往來明細各1份等在卷足
    資佐證。而如詐欺集團以他人帳戶供作款項出入之帳戶，而
    未事先取得該帳戶所有人之同意使用，一旦帳戶所有人掛失
    ，被害人匯入之款項即遭凍結無法提領，帳戶所有人反可輕
    易辦理補發存簿、變更印鑑、密碼，將款項提領一空，詐欺
    集團豈非費而不惠、徒勞無功，詐欺集團焉有可能冒此風險
    之理？另被告之上開2帳戶均無掛失及向警報案之紀錄，嗣
    經通報為警示帳戶，此有該2帳戶之資金往來明細、財團法
    人金融聯合徵信中心查詢資料各1份附卷可佐，足見被告並
    未就其上開2帳戶作掛失之動作。按刑法上之故意，分為直
    接故意（確定故意）與間接故意（不確定故意），「行為人
    對於構成犯罪之事實，明知並有意使其發生者」為直接故意
    ；「行為人對於構成犯罪之事實，預見其發生而其發生並不
    違背其本意者」為間接故意，刑法第十三條第一項、第二項
    定有明文。衡諸常情，今日一般人至金融機構開設帳戶使用
    ，係極為方便容易且迅速之事，苟有使用金融帳戶之正當用
    途，自以使用本人或可信賴之親友申請之帳戶，最為便利安
    全，始可避免帳戶名義人反悔或心存歹念，利用掛失止付、
    變更存戶印鑑或換摺方式，將帳戶內之款項提領一空，反致
    使用帳戶所有人蒙受損失。因此，若非意圖以他人之帳戶從
    事不法用途，並藉以逃避查緝，自無花費金錢或以其他方法
    向無相當信賴關係之陌生人取得帳戶使用之理，且近年來以
    假稱中獎或其他類似詐術而詐使被害人匯款之犯罪類型層出
    不窮，該等犯罪多數均係利用他人帳戶作為詐欺所得金錢之
    出入帳戶，業經媒體廣為披載，是依通常一般人之知識、智
    能及經驗，均已詳知向陌生人購買、承租或其他方法取得帳
    戶者，多係欲藉該帳戶取得不法犯罪所得，且隱匿帳戶內資
    金之實際取得人之身分，以逃避追查。本件被告為成年人，
    對此亦應知之甚詳，自難諉稱不知，故被告對於出租交付上
    開2帳戶之相關資料予非熟識之他人使用，將可能被用來作
    為詐欺取財等非法用途上，應有所預見，且不違背其本意，
    惟被告猶仍出租提供其所有之上開2帳戶資料予某不詳姓名
    、年籍年約30餘歲自稱「林先生」之成年男子及其所屬詐騙
    集團使用，堪認被告有容任或允許渠等將被告所有之帳戶作
    為詐欺取財之匯款指定帳戶使用。且被告乙○○於本院99年
    5月5日行準備程序時，到庭供述稱：「我於出租本案兩本帳
    戶之時我就已經有懷疑該男子收購本案兩本帳戶，可能會被
    拿去從事不法用途，但是因為當時我沒有工作，我需要錢，
    所以我才出租本案兩本帳戶，並且以網路的雅虎網站的即時
    通方式與他們聯繫。」等語（見本院99年5月5日準備程序筆
    錄）。據此，被告確有幫助詐欺取財之不確定故意存在，應
    堪認定。
四、再按刑法上之幫助犯，係指以幫助之意思，對於正犯資以助
    力，而未參與實施犯罪之行為者而言。查被告將其所有之上
    開2帳戶資料交付予真實姓名、年籍不詳年約30餘歲自稱「
    林先生」之成年男子及其所屬詐騙集團作為詐欺取財之匯款
    指定帳戶，乃係基於幫助渠等犯詐欺取財罪之不確定故意，
    而被告交付上開2帳戶資料之行為，要屬詐欺取財構成要件
    以外之行為，本院復查無被告對於渠等所實行之詐欺取財犯
    罪，有何犯意聯絡或行為分擔之事實，則被告應屬以幫助之
    意思，參與詐欺取財構成要件以外之行為，應屬詐欺取財之
    幫助犯。綜上所述，足認被告乙○○自白，核與事實相符，
    堪予採信。被告幫助詐欺取財事證至臻明確，被告乙○○犯
    行洵堪認定。
五、論罪科刑：
    查不詳姓名年籍年約30餘歲自稱「林先生」之成年男子及其
    所屬詐騙集團之不詳成年成員之間，係基於意圖為自己不法
    所有之犯意聯絡，共同以上開施以詐術之方式，使被害人丙○○、甲○○均陷於錯誤而將前述款項匯入或存入被告前開
    所有之2帳戶內，該等款項旋遭提領，渠等所為係共同犯刑
    法第三百三十九條第一項之詐欺取財既遂罪。故核被告乙○○所為，係犯刑法第三十條第一項前段、第三百三十九條第
    一項之幫助詐欺取財罪。被告幫助他人犯詐欺取財罪，為幫
    助犯，本院衡其犯罪情節顯較正犯為輕，爰依刑法第三十條
    第二項之規定，按正犯之刑減輕之。被告一行為而同時交付
    前揭二帳戶行為，並因而讓被害人丙○○、甲○○等2人受
    詐騙而匯款或存款至被告之上開帳戶內，觸犯上開2罪名，
    屬想像競合，應從一重之罪處斷。爰審酌被告乙○○品行尚
    佳，並無不良前科，此有台灣台中地方法院檢察署刑案資料
    查註紀錄表1份在卷可按，然恣意將上開2帳戶資料交付他人
    ，並容任他人充作犯罪工具使用，殊不可取，其所為造成被
    害人丙○○、甲○○等2人金錢損失，並擾亂社會金融交易
    秩序，迄今未為賠償，惟事後尚能坦承犯行，暨其犯罪動機
    、目的、手段等一切情狀，量處如主文所示之刑，並諭知易
    科罰金之折算標準，以資懲儆。
據上論斷，應依刑事訴訟法第四百五十二條、第二百九十九條第
一項前段、第二百七十三條之一第一項、刑法第三十條第一項前
段、第三百三十九條第一項、第三十條第二項、第五十五條前段
、第四十一條第一項前段，刑法施行法第一條之一第一項、第二
項前段，判決如主文。
中    華    民    國    99    年    5     月    19    日
                          刑事第八庭法  官  洪俊誠
以上正本證明與原本無異。
如不服本判決，應於判決收受送達後10日內向本院提出上訴狀，
上訴於臺灣高等法院臺中分院（並應敘述具體上訴理由及檢附繕
本）。上訴書狀如未敘述上訴理由，應於上訴期間屆滿後20日內
補提上訴理由書於本院（均須按他造當事人之人數附具繕本）「
切勿逕送上級法院」。
                                    書記官  蕭榮峰
中    華    民    國    99    年    5     月    19    日
附錄論罪科刑實體法條文：
刑法第339條：
意圖為自己或第三人不法之所有，以詐術使人將本人或第三人之
物交付者，處5年以下有期徒刑、拘役或科或併科1千元以下罰金
。
（罰金部份業經刑法施行法第一條之一第二項前段提高30倍為新
台幣三萬元）
以前項方法得財產上不法之利益或使第三人得之者，亦同。
前二項之未遂犯罰之。
刑法第30條：
幫助他人實行犯罪行為者，為幫助犯。雖他人不知幫助之情者，
亦同。
幫助犯之處罰，得按正犯之刑減輕之。
刑法施行法第一之一條（95年06月14日修正）：
中華民國九十四年一月七日刑法修正施行後，刑法分則編所定罰
金之貨幣單位為新臺幣。
九十四年一月七日刑法修正時，刑法分則編未修正之條文定有罰
金者，自九十四年一月七日刑法修正施行後，就其所定數額提高
為三十倍。但七十二年六月二十六日至九十四年一月七日新增或
修正之條文，就其所定數額提高為三倍。

司法院資訊處製作；財團法人民間司法改革基金會備份。
